臺灣臺北地方法院刑事判決　　　　　　　96年度易字第1345號
公　訴　人　臺灣臺北地方法院檢察署檢察官
被　　　告　己○○
　　　　　　戊○○
　　　　　　丙○○
　　　　　　丁○○
上　一　人
選任辯護人　舒建中律師
上列被告等因詐欺案件，經檢察官提起公訴（九十六年度偵緝字
第三九七、四五四、四五五、七三０號），本院判決如下：
    主  文
己○○共同連續意圖為自己不法之所有，以詐術使人將本人之物
交付，處有期徒刑貳年；又意圖為自己不法之所有，以詐術使人
將本人之物交付，累犯，處有期徒刑壹年，減為有期徒刑陸月。
應執行有期徒刑貳年伍月。
戊○○共同意圖為自己不法之所有，以詐術使人將本人之物交付
，處有期徒刑捌月，減為有期徒刑肆月，如易科罰金，以銀元參
佰元即新台幣玖佰元折算壹日。
丙○○共同意圖為自己不法之所有，以詐術使人將本人之物交付
，處有期徒刑捌月，減為有期徒刑肆月，如易科罰金，以銀元參
佰元即新台幣玖佰元折算壹日。
丁○○共同連續意圖為自己不法之所有，以詐術使人將本人之物
交付，累犯，處有期徒刑拾月，減為有期徒刑伍月，如易科罰金
，以銀元參佰元即新台幣玖佰元折算壹日。
    事  實
一、己○○前於民國九十一年間因詐欺案件，經臺灣板橋地方法
    院以九十一年度易字第一八五六號判決判處有期徒刑六月確
    定，於九十二年三月五日易科罰金執行完畢（於庚○○遭詐
    騙部分犯行構成累犯）；另於九十三年間因妨害自由案件經
    本院以九十二年度訴字第一七００號判決有期徒刑五月確定
    （於九十四年十月五日易科罰金執行完畢）。丁○○於八十
    八年間因賭博案件經本院以八十八年度易字第一一八七號判
    決有期徒刑六月確定，甫於八十九年四月二十九日易科罰金
    執行完畢（為累犯）。詎仍不知悔改：
  (一)己○○經陳運萬（原名陳東甫，另由臺灣臺北地方法院檢察
    署通緝中）之介紹認識乙○，因知悉乙○手邊存有鉅款，遂
    逐步接近乙○，並稱乙○為乾媽，以鬆懈乙○之心防，明知
    其並無工作，亦無存款，顯無償債能力，所借款項乃盡皆用
    於清償賭債及個人花用，竟與陳運萬共同基於為自己不法所
    有之概括犯意聯絡：
  1.九十一年五月六日，在臺北縣永和市某咖啡廳內，己○○以
    做生意週轉為由，向乙○借款新台幣（下同）三十萬元，再
    開立同日為發票日、面額三十萬元之本票一紙交付乙○以為
    擔保，乙○因此陷於錯誤，誤認己○○有償債能力而借款，
    己○○並於同年月八日交付面額十五萬元並由其背書之附表
    編號一支票作為部分借款之清償，使乙○對於己○○之資力
    不生懷疑，己○○則先詐得三十萬元款項。
  2.九十一年五月九日，己○○又欲以生意周轉尚欠五十萬元為
    由向乙○借款，乙○乃要求應有薪資穩定之公務人員擔保，
    己○○遂與陳運萬帶同亦無資力之丙○○前往至上址，由陳
    運萬向乙○介紹丙○○係「松山分局警備隊便衣刑警」，願
    為己○○作保，丙○○明知自己並無資力擔保己○○之債務
    且非松山分局警備隊員警，惟仍與己○○共同基於不法所有
    之犯意聯絡，在陳運萬介紹其身分時未加否認，並稱工作證
    未帶，只有帶身分證，並提出身分證予乙○核對身分，而與
    己○○共同簽發發票日為九十一年五月九日、面額五十萬元
    之本票一紙及共同於附表編號二支票背書後交付乙○以為擔
    保，丙○○並向乙○稱如果本票不獲兌現，可以扣其薪水三
    分之一，使乙○深信不疑而陷於錯誤，乃貸借五十萬元款項
    予己○○，己○○、陳運萬與丙○○因此共同向乙○詐得五
    十萬元。
  3.己○○因此食髓知味，再於同年月十六日又與有共同犯意聯
    絡之地下錢莊的不詳姓名年籍成年男子二、三人，攜同戊○○再至乙○處，戊○○亦明知自己並無資力擔保，為延緩積
    欠地下錢莊債務之還款期限，乃基於與己○○共同不法所有
    之犯意聯絡，向乙○聲稱係「中山分局便衣刑警」，願為己○○作保，並於談天過程中不斷對乙○表示警察勤務如何執
    行云云，而己○○則向乙○表示若不繼續借款，之前借款金
    額將無法清償等語，己○○與戊○○並共同簽發該日為發票
    日、面額為五十萬元之本票一紙及由己○○於附表編號三（
    起訴書誤載為附表編號二）之支票背書後交付乙○以為擔保
    ，使乙○誤信而陸續於該日及同年月二十日提領共五十萬元
    借予己○○，己○○、戊○○與該二、三名不詳姓名年籍之
    成年男子共同向乙○詐得五十萬元。
  4.詎料附表編號一、二之支票於票載發票日屆至後經提示盡皆
    退票，己○○竟承上開意圖為自己不法所有之概括犯意，於
    同年月二十六日向乙○稱因為友人所誤而無法按時清償，其
    友人丁○○可代為處理債務後即可清償乙○，丁○○亦知悉
    自己並無資力且無人積欠己○○金錢，竟與己○○共同基於
    不法所有之概括犯意聯絡，由丁○○向乙○佯稱己○○之友
    人的父親為建設公司老闆，願意為兒子處理債務，伊可代表
    該人處理與己○○間之債務，己○○則接續稱此筆債務能否
    獲得清償端視丁○○如何處理，所以應先包六萬元紅包予丁○○，乙○不疑有他乃交付六萬元現金予己○○，翌日丁○○即以附表四、五（起訴書誤載為附表編號三、四）之支票
    二紙向乙○謊稱債務已經以二百五十萬元之金額談妥，但伊
    出面協調債務必須有代價，故乙○應給付三十萬元之代價才
    能取回上開二百五十萬元之支票，並稱「此二支票之票信已
    有十年，且這是兄弟處理過的事情，不能開玩笑，如果跳票
    就把票吃下去，再去修理票主」等語，乙○為儘速取回借予
    己○○之款項乃對之深信不疑，由己○○、丁○○共同在附
    表編號四、五之支票背書保證後，提領共三十萬元款項予丁○○而取得附表四、五之支票，己○○、丁○○乃共同先後
    向乙○詐得三十六萬元。
  5.同年月二十八日，己○○再基於上開不法所有之概括犯意，
    明知附表編號四、五（起訴書誤載為附表編號三、四）支票
    屆期無法兌現，丁○○亦無資力擔保該二紙支票兌現，竟又
    向乙○謊稱其總共僅積欠乙○一百六十六萬元，惟附表編號
    四、五之支票面額共二百五十萬元，多出部分為己○○積欠
    他人之金額，乙○應將多餘之款項還給其，乙○因深信丁○○前開附表四、五支票票信良好云云之詞，誤信確實可獲得
    一百六十六萬元款項之清償，乃自九十一年五月二十八日起
    至同年六月四日止分六次陸續交付八十三萬元款項予己○○
    ，己○○因此又向乙○詐得八十三萬元。
  6.同年六月十一日，己○○又承前不法所有之概括犯意，向乙○佯稱其因涉及槍擊案，須送紅包給警察才不會被抓等語，
    並在附表編號六（起訴書漏載附表編號六）之支票背面背書
    後交付乙○以為擔保，使乙○陷於錯誤而交付十萬元現金與
    面額五萬元之支票予己○○，己○○再詐得十五萬元得逞。
    詎料附表編號四至六之支票於屆期提示後亦均遭退票，己○○、戊○○、丙○○、丁○○皆避不見面，亦未清償所積欠
    之款項，乙○始知受騙。
  (二)己○○於九十四年四月間至位於臺北縣新莊市○○路○段一
    八二之十一號明邦企業股份有限公司（下稱明邦公司）任職
    外務及送貨員，因而結識明邦公司副總經理庚○○，竟另基
    於為自己不法所有之犯意，向庚○○佯稱欲共同成立財務管
    理顧問公司，短期即可獲利，但須資金一百萬元，公司成立
    二個月後，即可分期將資金及獲利取回，伊則負責勞力等語
    ，使庚○○陷於錯誤，誤認己○○確欲以該等資金成立公司
    及經營業務，因而自九十四年六月二十七日起分七次共匯款
    九十六萬元予己○○，另於九十四年七月底、八月初某日在
    國道一號五股交流道下附近交付現金四萬元予己○○，期間
    己○○則提出報紙廣告稱係伊所登借錢之廣告，亦曾交付附
    表編號七之支票一紙予庚○○訛稱係取回之部分資金，而使
    庚○○深信不疑，己○○因此向庚○○詐得一百萬元現金。
    嗣於同年九月間，因上開支票不獲兌現，庚○○乃多次催促
    ，己○○遂離職且避不見面，庚○○始知受騙。
二、案經被害人乙○告訴、被害人庚○○訴由臺北市政府警察局
    中正第一分局報告臺灣臺北地方法院檢察署檢察官偵查起訴
    。
    理  由
一、訊據被告己○○對於向告訴人乙○陸續借款，且先後由被告
    丙○○、戊○○、丁○○共同擔保提出本票、附表所示支票
    ；亦有以共同成立公司為由，取得告訴人庚○○所交付之一
    百萬元等情並不否認，被告丙○○、戊○○、丁○○亦均不
    否認分別於上開時間與被告己○○共同前往向告訴人乙○擔
    保借款，及共同簽發本票或在支票上背書等情，惟均否認有
    何詐騙犯行，被告己○○辯稱：伊並沒有向告訴人乙○說被
    告丙○○、戊○○是警察，也沒有說由被告丁○○代為處理
    債務，附表一至三支票是朋友還伊錢而交付的，附表四、五
    支票則是向被告丁○○借的，事實上向告訴人乙○借的款項
    並沒有這麼多，這是包括利息，且也有清償部分利息；告訴
    人庚○○知道伊是拿錢去放款，也有拿收回的利息給告訴人
    庚○○，所以告訴人庚○○才會願意陸續拿錢給伊云云；被
    告丙○○、戊○○均辯稱：並沒有向告訴人乙○說伊等是警
    察，現場也沒有其他人這樣說，更沒有向告訴人乙○說可以
    扣薪水或提到警察執行勤務之事等語；被告丁○○辯以：伊
    只是向朋友借附表編號四、五支票給被告己○○，因為怕被
    告己○○不是拿錢去還債，會亂搞，所以才會陪同被告己○○一起去，並沒有說要幫忙處理債務，也沒有拿到六萬元、
    三十萬元等詞。
二、經查：
  (一)被告己○○係經陳運萬之介紹而認識告訴人乙○，被告己○○並以告訴人乙○年紀與其母親相仿而稱吳告訴人斌為乾媽
    ，告訴人乙○乃鬆懈心防，並先後於九十一年五月六日，在
    臺北縣永和市某咖啡廳內，提出以同日為發票日、面額三十
    萬元之本票一紙而向告訴人乙○稱做生意需要週轉，向告訴
    人乙○借款三十萬元，告訴人乙○因誤信被告己○○有償債
    能力而借款，被告己○○且於同年月八日交付告訴人乙○附
    表編號一由伊背書之支票謊稱係部分借款之清償，告訴人乙○因此深信被告己○○將上開款項用於生意周轉。另於九十
    一年五月九日，被告己○○又以生意周轉尚欠五十萬元為由
    向告訴人乙○借款，因乙○要求必須有公務人員擔保，被告
    己○○遂與陳運萬帶同被告丙○○到場，陳運萬並向告訴人
    乙○介紹被告丙○○係「松山分局警備隊便衣刑警」，被告
    丙○○在陳運萬介紹其身分時未加否認，且稱工作證未帶，
    只有帶身分證，並提出身分證予告訴人乙○核對身分，另與
    被告己○○共同簽發發票日為九十一年五月九日、面額五十
    萬元之本票一紙及共同在附表編號二支票背書以為擔保，被
    告丙○○並向告訴人乙○稱如果本票不獲兌現，可以扣其薪
    水三分之一，告訴人乙○遂相信被告丙○○可以擔保被告己○○之債務而貸借五十萬元款項予被告己○○元。於同年月
    十六日，被告己○○又與不詳男子二、三人攜同被告戊○○
    再至告訴人乙○處，向其聲稱係「中山分局便衣刑警」，願
    為被告己○○作保，並於談天過程中不斷表示警察勤務如何
    執行、如何擦槍等語，被告己○○並向告訴人乙○表示若不
    繼續借款，之前借款金額將無法清償等語後，二人共同簽發
    該日為發票日、面額為五十萬元之本票一紙及由被告己○○
    背書之附表編號三之支票一紙交付告訴人乙○以為擔保，告
    訴人乙○乃陸續於該日及同年月二十日提領共五十萬元借予
    被告己○○。嗣附表編號一、二之支票於票載發票日屆至後
    經提示都退票，被告己○○又於同年月二十六日向告訴人乙○稱因為友人所誤所以無法按時清償，被告丁○○則向告訴
    人乙○稱被告己○○友人父親為建設公司老闆，願意為兒子
    處理債務，伊可代表該人處理與被告己○○間之債務，被告
    己○○則接續稱此筆債務能否獲得清償都看被告丁○○如何
    「喬」，所以要先包六萬元紅包予被告丁○○，告訴人乙○
    遂交付六萬元現金予被告己○○轉交被告丁○○，隔日被告
    丁○○就向告訴人乙○稱債務已經以二百五十萬元之金額談
    妥，並拿出附表四、五支票二紙，告訴人乙○想取回該二紙
    支票，為被告丁○○拒絕，伊表示兄弟出面喬事情要有代價
    ，要求告訴人乙○應給付三十萬元之代價才能取回上開二百
    五十萬元之支票，並稱此二支票之票信已有十年，且這是兄
    弟處理過的事情，不能開玩笑，如果跳票就把票吃下去，再
    去修理票主等語，告訴人乙○遂在被告己○○、丁○○陪同
    下坐計程車到永和提領三十萬元現金交給被告丁○○，被告
    己○○、丁○○在附表編號四、五之支票背書保證後，提領
    共三十萬元款項予被告丁○○始取得附表四、五之支票。同
    年月二十八日，被告己○○又向告訴人乙○稱其總共僅積欠
    一百六十六萬元，惟附表編號四、五之支票面額共二百五十
    萬元，告訴人乙○應將多餘之款項找還，告訴人乙○因深信
    被告丁○○所言該二紙支票票信良好，認為確實可獲得一百
    六十六萬元款項之清償，乃自九十一年五月二十八日起至同
    年六月四日止分六次陸續交付八十三萬元款項予被告己○○
    。同年六月十一日，被告己○○又向告訴人乙○稱其因涉及
    槍擊案，須送紅包給警察才不會被抓，並提出由伊背書之附
    表編號六之支票作為擔保，告訴人乙○遂又交付十萬元現金
    及五萬元面額之支票予被告己○○等情，業據證人即告訴人
    乙○於偵查及本院審理中詳述在卷（見他字第四六六二號卷
    第一００至一００之一頁、本院九十六年十月三日審判筆錄
    第三至十一頁），並有被告己○○、丙○○、戊○○、丁○○所簽發上開本票及附表所示支票正反面影本、退票理由單
    、證人即告訴人歷次提領款項之存摺明細影本等在卷可稽（
    見他字第四六六二號卷第九至二三頁），被告己○○、丙○○、戊○○、丁○○對於分別簽發各該本票、於附表所示支
    票背書後交予證人即告訴人乙○之情亦不否認（見本院九十
    六年七月四日準備程序筆錄第三、四頁），堪信為真。
  (二)被告己○○、丙○○、戊○○、丁○○雖均否認分別有謊稱
    員警或稱要幫忙協調債務之情，被告己○○並稱有支付部分
    利息予告訴人乙○云云，然此迭據證人即告訴人乙○於偵查
    及本院審理中確認，且被告等人均坦承借款當時並無資力償
    還向告訴人乙○所借之債務，甚或根本無工作，而被告戊○○更自承：與被告己○○只見過一次面，當時因為有欠地下
    錢莊錢，地下錢莊的人帶伊去作保，說如此可以晚點還錢等
    語，而被告己○○則對於曾經支付利息之情完全提不出證據
    可參（見本院九十六年七月四日準備程序筆錄第三、四頁）
    。而附表編號一「黃秋益」為發票人所簽發之支票自八十三
    年十一、十二月間、八十四年一月間即有多張支票遭退票之
    紀錄，九十一年五月間起更是陸續多張支票退票，於九十一
    年五月三十一日經通報為拒絕往來；附表編號二「輝旻實業
    有限公司、謝文琪」為發票人所簽發之支票自九十一年四月
    間起有五百六十七張支票不獲兌現而退票之紀錄，並於九十
    四年六月二十四日通報為拒絕往來；附表編號三「賴金木」
    為發票人所簽發之支票於九十一年四月三十日起即有退票紀
    錄，九十一年間則有二百九十三筆退票紀錄，九十一年七月
    五日通報為拒絕往來；附表編號四、五「吳星輝」為發票人
    所簽發之支票於八十三、八十六年間分別有退票紀錄，九十
    一年五、六、七月間則有九張支票遭退票，九十一年七月十
    九日經通報拒絕往來；附表編號六「應力工程有限公司、曾
    錦旗」為發票人之支票自九十一年五月三日起至九十四年十
    二月十九日止則有五百五十四筆退票紀錄，九十五年一月六
    日經通報為拒絕往來，有臺灣票據交換所九十六年八月十六
    日台票總字第０九六０００六四二八號函暨所檢附附表編號
    一至六之支票發票人存款不足退票及拒絕往來資料明細表附
    本院卷可參，益徵被告己○○、丙○○、戊○○、丁○○等
    人不僅明知自己毫無資力可以清償債務，且所提出供擔保之
    票據均票信不佳，又對於所提出之票據僅係泛稱朋友之支票
    云云，被告等人於向告訴人乙○借款、擔保借款之時顯然無
    意清償債務，且以附表支票及謊稱各種理由及身分使告訴人
    乙○誤信其等有資力而願意借款，是其等有為自己不法所有
    而對告訴人乙○施用詐術之情無誤。
  (三)再者，被告丙○○、戊○○、丁○○等人既無資力，又配合
    被告己○○佯稱借款理由與身分，被告戊○○更係應地下錢
    莊之要求由不詳男子二、三人帶同前往為被告己○○作保，
    此更與證人即告訴人乙○所稱當時還有不認識之男子二、三
    人相符，亦徵證人即告訴人乙○所證屬實，而被告丙○○、
    戊○○、丁○○明知被告己○○無資力，始會要其等背書擔
    保，更知自己無資力，仍分別依從被告己○○而為其擔保，
    顯然已參與施用詐術之構成要件行為而分別與被告己○○有
    犯意聯絡及行為分擔無誤。
  (四)另被告己○○於九十四年四月間於明邦公司任職而結識告訴
    人即明邦公司副總經理庚○○，又向告訴人庚○○稱可以共
    同成立財務管理顧問公司，短期即可獲利，但須資金一百萬
    元，公司成立二個月後，即可分期將資金及獲利取回，由伊
    負責勞力等語，告訴人庚○○因而自九十四年六月二十七日
    起分七次共匯款九十六萬元予被告己○○，另於九十四年七
    月底、八月初某日在國道一號五股交流道下附近交付現金四
    萬元予被告己○○，期間被告己○○則提出報紙廣告稱係伊
    所登借錢之廣告，亦曾交付附表編號七之支票一紙予告訴人
    庚○○訛稱係取回之部分資金等情，復據證人即告訴人庚○○於偵查及本院審理中證述在卷（見他字第二七三０號卷第
    三八頁、九十六年八月八日審判筆錄第三至六頁），並有證
    人即告訴人庚○○匯款之存款憑條、附表編號七支票影本及
    退票理由單等可憑（見他字第二七三０號卷第六至八頁、偵
    緝字第二八０五號卷第三九、四十頁）。
  (五)被告己○○雖辯稱告訴人庚○○所交付之一百萬元確實有拿
    去放款，也有拿收取到的利息給告訴人庚○○云云，惟證人
    即告訴人庚○○亦證述其對於任何放款、收取利息資料均不
    知悉等詞，而被告己○○自九十五年偵查中經通緝到案後屢
    屢稱要提出支付利息及放款資料，惟歷經數次庭期均無從提
    出，被告己○○雖聲請傳喚證人甲○○到庭欲證明確有放款
    之事實，且告訴人庚○○亦知悉乙節，惟證人甲○○證稱：
    並不清楚被告己○○與告訴人庚○○間拿錢投資之事，是事
    後公司的人在傳其二人間有金錢糾紛等語（見本院九十六年
    八月八日審判筆錄第八頁），是亦不能證明其所述之情為真
    ，被告己○○雖又改稱因為告訴人庚○○之妻為證人甲○○
    之妻的上司，證人甲○○作證之前，告訴人庚○○之妻已經
    去找過證人甲○○了，事實上，證人甲○○曾經在伊與告訴
    人庚○○一同前往屏東途中聽聞伊向告訴人庚○○提及放款
    與利息之事云云，然依常情，從事放款業務，一定會要求借
    款之人提出相關擔保及個人之資料以確保自己之債權，更會
    對相關還款、計算利息之方式錙銖必較，而被告己○○竟連
    絲毫放款、收取利息之資料均不能提出，實與常情相違；且
    縱證人甲○○果曾聽聞被告己○○向告訴人庚○○表示可以
    從事放款業務之事，此亦僅係被告己○○以共同從事放款業
    務為由向告訴人庚○○詐騙金錢之過程而已，不能證明被告
    己○○確實依約將告訴人庚○○所交付之一百萬元用以放款
    賺取利息而無詐騙之情，不能為有利於被告己○○之認定。
  (六)再附表編號七「頂風有限公司、李明忠」為發票人之支票自
    九十四年七月十五日起至九十五年四月十九日有三百八十八
    張支票退票紀錄，九十四年九月九日經通報拒絕往來，有前
    揭臺灣票據交換所函文暨所檢附附表編號七之支票發票人存
    款不足退票及拒絕往來資料明細表在本院卷可佐，亦即被告
    己○○交付告訴人庚○○作為部分資金取回之支票在交付當
    時根本亦係票信不佳者，被告己○○以此使告訴人庚○○對
    被告己○○所稱用以作理財公司乙節不疑有他，被告己○○
    確實對告訴人庚○○施用詐術而使告訴人庚○○陷於錯誤致
    交付一百萬元款項無誤。
  (七)綜上所述，被告等人之辯解均無可採，本件事證均明，被告
    等人犯行均堪認定，均應依法論科。
三、查被告等人行為後，刑法第二條及第三十三條業於九十四年
    二月二日修正公布，九十五年七月一日起施行。按行為後法
    律有變更者，適用行為時之法律，但行為後之法律有利於行
    為人者，適用最有利於行為人之法律，刑法第二條第一項定
    有明文。茲本條係規範行為後法律變更所生新舊法律比較適
    用之準據法，本身尚無新舊法比較之問題，於新法施行後，
    應一律適用新法第二條第一項之規定，為「從舊從輕」之比
    較（最高法院九十五年五月二十三日九十五年度第八次刑事
    庭會議決議參照）。而刑法第三百三十九條第一項詐欺取財
    罪之規定雖未修正，惟其法定刑除有期徒刑及拘役外，尚有
    罰金刑，而修正後之刑法第三十三條第五款既已將罰金刑之
    最低額由銀元一元即新臺幣三元，提高為新臺幣一千元，比
    較新、舊法結果，自以被告等人行為時即修正前之刑法第三
    十三條第五款規定較有利於被告等人，應依刑法第二條第一
    項前段，適用修正前之刑法第三十三條第五款之規定論科。
    再按刑法第二條第一項之規定，係規範行為後「法律變更」
    所生新舊法比較適用之準據法。故如新舊法處罰之輕重相同
    ，即無比較適用之問題，非此條所指之法律有變更，即無本
    條之適用，應依一般法律適用原則，適用裁判時法（最高法
    院九十五年十一月七日第二十一次刑事庭會議決議參照），
    而被告等人行為後，刑法施行法業於九十五年六月十四日增
    訂公布第一條之一，其中第一項規定：「中華民國九十四年
    一月七日刑法修正施行後，刑法分則編所定罰金之貨幣單位
    為新臺幣」，第二項前段則規定：「九十四年一月七日刑法
    修正時，刑法分則編未修正之條文定有罰金者，自九十四年
    一月七日刑法修正施行後，就其所定數額提高為三十倍」，
    惟依被告等人行為時之法律即罰金罰鍰提高標準條例第一條
    前段，業將刑法分則罪名法定刑之罰金所定數額提高十倍，
    再由銀元換算為新臺幣之結果，刑法第三百三十九條第一項
    法定刑之罰金數額並無不同，對被告等人而言尚無有利或不
    利之情形，揆諸前揭說明，自不生新舊法比較之問題，應依
    一般法律適用原則，適用裁判時法即刑法施行法第一條之一
    第一項、第二項前段之規定，而不再適用罰金罰鍰提高標準
    條例第一條前段（臺灣高等法院及其所屬法院九十五年十二
    月刑事法律座談會討論結論參照），併此敘明。是核被告己○○、丙○○、戊○○、丁○○等人所為均係犯刑法第三百
    三十九條第一項詐欺取財罪。又被告己○○分別與被告丙○○、同案被告陳運萬就犯罪事實(一)2.、與被告戊○○及二、
    三名不詳姓名年籍之成年男子就犯罪事實(一)3.、與被告丁○○就犯罪事實(一)4.有犯意聯絡及行為分擔，分別為共同正犯
    （刑法第二十八條共犯之規定，於修正前規定為：「二人以
    上共同實施犯罪之行為者，皆為正犯」，修正施行後之規定
    則為：「二人以上共同實行犯罪之行為者，皆為正犯」，本
    條之修正理由係為排除陰謀共同正犯、預備共同正犯於本條
    所規定之正犯之外。上開條文之修正均屬法理之明文化，對
    被告而言無有利、不利之情形，是無新舊法比較之問題，參
    酌最高法院九十五年五月二十三日刑事庭第八次會議、九十
    五年十一月七日九十五年第二十一次刑事庭會議決議意旨，
    自應逕行適用裁判時法）。再刑法第五十六條連續犯之規定
    業經修正公布刪除，則被告己○○犯罪事實一、(一)及被告丁○○犯罪事實一、(一)4.之犯行，因行為後新法已刪除連續犯
    之規定，此刪除雖非犯罪構成要件之變更，但顯已影響行為
    人刑罰之法律效果，自屬法律有變更，依現行刑法第二條第
    一項規定，比較新、舊法結果，仍應適用較有利於被告己○○、丁○○之行為時法律即九十五年七月一日修正施行前刑
    法論以連續犯，從而被告己○○犯罪事實一、(一)數次詐欺取
    財行為及被告丁○○犯罪事實一、(一)4.二次詐欺取財行為，
    時間緊接，分別觸犯構成要件相同之罪，顯係分別基於概括
    犯意為之，依修正前刑法第五十六條規定分別論以連續犯，
    並加重其刑。被告己○○所犯犯罪事實一、(一)與(二)之罪，犯
    意各別，行為不同，應分論併罰之。再被告己○○、丁○○
    分別有如事實欄所載犯罪科刑情形，被告己○○於九十二年
    三月五日執行完畢，被告丁○○於八十九年四月二十九日執
    行完畢，分別有其等臺灣高等法院被告前案紀錄表可稽，被
    告己○○於上開執行完畢後五年內故意再犯犯罪事實一、(二)
    有期徒刑以上之罪，被告丁○○亦於上開執行完畢後故意再
    犯本件有期徒刑以上之罪，分別為累犯，分別依現行刑法第
    四十七條第一項加重其刑（被告丁○○部分為遞加重其刑，
    刑法第四十七條關於累犯之規定：「受有期徒刑之執行完畢
    ，或受無期徒刑或有期徒刑一部之執行而赦免後，五年以內
    再犯有期徒刑以上之罪者，為累犯，加重本刑至二分之一」
    ，業經修正為同條第一項：「受徒刑之執行完畢，或一部之
    執行而赦免後，五年以內故意再犯有期徒刑以上之罪者，為
    累犯，加重本刑至二分之一」，即限制以故意再犯者為限，
    方成立累犯。而依最高法院九十五年度第八次刑事庭會議決
    議，有關累犯部分，新法施行前，過失再犯有期徒刑以上之
    罪，新法施行後，應依新法第二條第一項之規定，適用最有
    利於行為人之法律。是以於舊法時故意犯罪，依新、舊法均
    成立累犯之情形，應係前述最高法院決議有意排除適用，即
    不生新舊法比較之問題，亦有臺灣高等法院暨所屬法院九十
    五年十二月十三日刑事法律座談會刑事類提案第八號研討結
    果參照）。爰審酌被告己○○、丁○○分別有上開判決科刑
    ，被告丙○○曾於八十九、九十一年間因公共危險經判決科
    刑及執行完畢，被告戊○○則未曾因犯罪經判決執行，各有
    其等臺灣高等法院被告前案紀錄表供參，被告己○○、丙○○、丁○○均素行不端，被告戊○○素行尚可，惟其等均未
    坦承犯行，亦未賠償告訴人乙○、庚○○，被告己○○向告
    訴人乙○詐得總計二百六十四萬元、向告訴人庚○○詐得一
    百萬元，金額非少，被告丙○○、戊○○、丁○○分別與被
    告己○○共同詐欺之數額，被告己○○於偵查及審理中分別
    經通緝、拘提始到案，且無悔意，犯罪情節亦較被告丙○○
    、戊○○、丁○○為重，與其等犯罪之動機、手段、目的等
    一切情狀，分別量處如主文各項所示之刑。再被告己○○犯
    罪事實一、(二)及被告丙○○、戊○○、丁○○犯罪時間係在
    九十六年四月二十四日之前，所犯非中華民國九十六年罪犯
    減刑條例第三條所列之罪，均符合減刑條件，分別依減刑條
    例第二條第一項第三款減其宣告刑二分之一如主文各項所示
    ，被告己○○部分並依修正前刑法第五十一條第五款規定定
    應執行刑。末查，被告丙○○、戊○○、丁○○行為時之刑
    法第四十一條第一項前段規定：「犯最重本刑為五年以下有
    期徒刑以下之刑之罪，而受六個月以下有期徒刑或拘役之宣
    告，因身體、教育、職業、家庭之關係或其他正當事由，執
    行顯有困難者，得以一元以上三元以下折算一日，易科罰金
    。」，又被告丙○○、戊○○、丁○○行為時之易科罰金折
    算標準，修正前罰金罰鍰提高標準條例第二條前段（現已刪
    除）規定，就其原定數額提高為一百倍折算一日，則被告行
    為時之易科罰金折算標準，應以銀元三百元折算一日，經折
    算為新臺幣後，應以新臺幣九百元折算為一日。惟九十五年
    七月一日修正公布施行之刑法第四十一條第一項前段則規定
    ：「犯最重本刑為五年以下有期徒刑以下之刑之罪，而受六
    個月以下有期徒刑或拘役之宣告者，得以新臺幣一千元、二
    千元或三千元折算一日，易科罰金。」，比較修正前後之易
    科罰金折算標準，以被告丙○○、戊○○、丁○○行為時之
    九十五年七月一日修正公布施行前規定，較有利於被告丙○○、戊○○、丁○○，依現行刑法第二條第一項前段應適用
    修正前刑法第四十一條第一項前段規定分別定其折算標準。
據上論斷，應依刑事訴訟法第二百九十九條第一項前段，修正前
刑法第五十六條、第四十一條第一項前段、第五十一條第五款，
現行刑法第二條第一項前段、第二十八條、第三百三十九條第一
項、第四十七條第一項，刑法施行法第一條之一，修正前罰金罰
鍰提高標準條例第二條，現行法規所定貨幣單位折算新台幣條例
第二條，中華民國九十六年罪犯減刑條例第二條第一項第三款、
第七條、第九條、第十一條、第十二條，判決如主文。
本案經檢察官陳重言到庭執行職務
中　　華　　民　　國　　96　　年　　10　　月　　17　　日
　　　　　　　　　刑事第四庭    審判長法　官　劉慧芬
                                      法  官  李桂英
                                      法  官  黎惠萍
上正本證明與原本無異。
如不服本判決，應於判決送達後10日內向本院提出上訴狀（應抄
附繕本）。告訴人或被害人如對於本判決不服者，應具備理由請
求檢察官上訴，其上訴期間之計算係以檢察官收受判決正本之日
期為準。
                                      書記官  楊麗娟
中　　華　　民　　國　　96　　年　　10　　月　　17　　日
附錄本案論罪科刑法條全文
現行刑法第三百三十九條第一項
中華民國刑法第三百三十九條
（普通詐欺罪）
意圖為自己或第三人不法之所有，以詐術使人將本人或第三人之
物交付者，處五年以下有期徒刑、拘役或科或併科一千元以下罰
金。
以前項方法得財產上不法之利益或使第三人得之者，亦同。
前二項之未遂犯罰之。
附表：
┌──┬────┬───┬───┬───┬───┐
│編號│支票號碼│發票日│發票人│付款人│金  額│
├──┼────┼───┼───┼───┼───┤
│ 一 │AS023352│九十一│黃秋益│大安銀│十五萬│
│    │5號     │年五月│      │行中和│元    │
│    │        │二十日│      │分行  │      │
├──┼────┼───┼───┼───┼───┤
│ 二 │WB014859│九十一│輝旻公│世華銀│五十萬│
│    │0號     │年五月│司、謝│行中和│元    │
│    │        │二十二│文琪  │分行  │      │
│    │        │日    │      │      │      │
├──┼────┼───┼───┼───┼───┤
│ 三 │KC107236│九十一│賴金木│誠泰銀│五十萬│
│    │9號     │年六月│      │行松江│元    │
│    │        │二十五│      │分行  │      │
│    │        │日    │      │      │      │
├──┼────┼───┼───┼───┼───┤
│ 四 │PB012338│九十一│吳星輝│彰化銀│一百二│
│    │8號     │年六月│      │行三民│十五萬│
│    │        │二十七│      │分行  │元    │
│    │        │日    │      │      │      │
├──┼────┼───┼───┼───┼───┤
│ 五 │PB012339│九十一│吳星輝│彰化銀│一百二│
│    │0號     │年六月│      │行三民│十五萬│
│    │        │三十日│      │分行  │元    │
├──┼────┼───┼───┼───┼───┤
│ 六 │AN192713│九十一│應力工│臺灣中│五十五│
│    │3號     │年六月│程有限│小企銀│萬元  │
│    │        │二十五│公司、│東台北│      │
│    │        │日    │曾錦旗│分行  │      │
├──┼────┼───┼───┼───┼───┤
│ 七 │AU149421│九十四│頂風有│土地銀│十四萬│
│    │7號     │年九月│限公司│板橋分│元    │
│    │        │九日  │、李明│行    │      │
│    │        │      │忠    │      │      │
└──┴────┴───┴───┴───┴───┘
